臺灣高等法院高雄分院刑事判決　　　　94年度上訴字第1329號
上　訴　人
即　被　告　甲○○
　　　　　　　　　　（另案臺灣屏東監獄執行中）
上列上訴人因毒品危害防制條例案件，不服臺灣高雄地方法院94
年度訴字第2369號中華民國94年7 月29日第一審判決（起訴案號
：臺灣高雄地方法院檢察署88年度偵字第4485號。併辦案號：同
署93年度毒偵字第5797號），提起上訴，本院依簡式審判程序判
決如下：
     主  文
上訴駁回。
     事  實
一、甲○○前因施用毒品案，經原審以87年度毒聲字第4345號裁
    定送觀察勒戒，因無繼續施用毒品傾向，於民國87年12月22
    日出勒戒所，經臺灣高雄地方法院檢察署檢察官分別於87年
    12月21日、88年1 月30日各以87年度偵字第26434 號、88年
    度偵字第1568號均為不起訴處分確定。詎甲○○仍未戒除毒
    癮，竟基於施用第一級毒品海洛因之犯意，於上開不起訴處
    分後之5 年內，於88年2 月5 日下午19時許，在高雄市○○
    區○○街（萬聖公廟）前，以將海洛因摻入蒸餾水中用針筒
    注射之方式，施用第一級毒品海洛因1 次，嗣為警於88年2
    月6 日下午6 時10分許，在位於上址之萬聖公廟前查獲，當
    場扣得第一級毒品海洛因1 包（淨重0.06公克、空包裝重
    0.31公克）、注射針筒1 支及塑膠鏟子1 支。而其上開施用
    毒品犯行，經原審於88年2 月7 日以88年度毒聲字第1073號
    裁定送觀察勒戒後，因有繼續施用毒品傾向，經原審於88年
    3 月5 日以88年度毒聲字第1881號裁定送強制戒治，於89年
    6 月20日強制戒治執行完畢。
二、案經高雄縣政府警察局鳳山分局、高雄市政府警察局小港分
    局報告臺灣高雄地方法院檢察署檢察官偵查起訴及移送併辦
    。
     理  由
一、上開事實，業據上訴人即被告甲○○於原審及本院審理時供
    承不諱，且被告為警查獲後，經警採其尿液送驗結果，呈現
    嗎啡陽性反應，此有高雄縣衛生局煙毒尿液檢驗成績書1紙
    在卷可稽；又於88年2 月6 日扣得之海洛因粉末，經送驗結
    果，係第一級毒品海洛因屬實（淨重0.06公克，空包裝重
    0.31公克），此有法務部調查局調科壹字第220009235 號鑑
    定通知書1 份在卷為佐。此外，復有扣案之海洛因1 包、注
    射針筒1 支及塑膠鏟1 支可資佐證，足見被告之上開自白，
    與事實相符，自得採為認定被告犯罪之證據。
二、又查被告前因施用毒品案件，經原審以87年度毒聲字第4345
    號裁定送觀察勒戒，因無繼續施用毒品傾向，於民國87年12
    月22日出勒戒所，經臺灣高雄地方法院檢察署檢察官分別於
    87年12月21日、88年1 月30日各以87年度偵字第26434 號、
    88年度偵字第1568號均為不起訴處分確定，復因本件施用毒
    品案，經原審於88年2 月7 日以88年度毒聲字第1073號裁定
    送觀察勒戒後，因有繼續施用毒品傾向，經原審於88年3 月
    5 日以88年度毒聲字第1881號裁定送強制戒治，於89年6 月
    20日強制戒治執行完畢之事實，有臺灣高等法院被告全國前
    案紀錄表、臺灣高雄地方法院檢察署88年度偵字第1568號不
    起訴處分書各1 份在卷可按。綜上所述，被告前曾一犯施用
    毒品，於不起訴處分後之5 年內，再犯本件施用第一級毒品
    海洛因，且經觀察勒戒後，有繼續施用毒品傾向，經送強制
    戒治執行完畢，事證應屬明確，其犯行應堪認定。
三、按『修正後毒品危害防制條例第35條雖為刑法第2 條關於新
    舊法適用之特別規定，惟該條文僅就新法「施行前繫屬之案
    件」為規範之對象，至於在舊法時期犯罪，於新法「施行後
    繫屬之案件」如何適用法律，則無明文，於此情形自應回歸
    刑法第2 條，以為適用法律之依據』，最高法院93年度台非
    字第146 號裁定參照。查本件檢察官於94年6 月3 日提起公
    訴，並於94年7 月11日繫屬於原審。而修正後毒品危害防制
    條例第35條僅就新法「施行前繫屬之案件」為規範之對象，
    至於在舊法時期犯罪，於新法「施行後繫屬之案件」，揆諸
    前開說明，則應回歸刑法第2 條，以為適用法律之依據。
四、又關於初犯施用毒品，經觀察、勒戒後，認無繼續施用毒品
    之傾向，經檢察官為不起訴處分後，5 年內再犯第10條之罪
    者，依修正前毒品危害防制條例第20條第3 項前段規定，須
    再經觀察、勒戒後，認有繼續施用毒品之傾向者，方後依法
    追訴、審判；而依修正後第23條第2 項規定，只要經觀察勒
    戒或強制戒治執行完畢釋放後，5 年內再犯第10條之罪，檢
    察官即得依法追訴，毋須再經觀察、勒戒並評估結果是否有
    繼續施用毒品傾向而為不同處置。查本案被告係曾初犯施用
    毒品案件，經原審以87年度毒聲字第4345號裁定送觀察、勒
    戒後，認無繼續施用毒品之傾向，業經臺灣高雄地方法院檢
    察署檢察官分別於87年12月21日、88年1 月30日各以87年度
    偵字第26434 號、88年度偵字第1568號均為不起訴處分確定
    在案，其於5 年內再犯本件毒品案件，經受觀察、勒戒後，
    認有繼續施用毒品之傾向，已如前述，是不論依新、舊法規
    定，檢察官均得依法追訴並由法院依法審判。再者，雖比較
    修正前後之毒品危害防制條例第10條對於施用第一級毒品之
    刑罰規定，不論條次、犯罪構成要件、法定刑度均無變更，
    然比較有利、不利，應就該法律全部規定作整體之觀察，依
    舊法第24條規定，於強制戒治之執行，檢察官認為無執行刑
    之必要者，得聲請法院裁定免其刑之執行；倘依新法，則無
    從免其刑之執行，其有利、不利，已涉及刑責，非屬「保安
    處分」之問題，仍應依刑法第2 條第1 項之規定，以決定應
    適用之法律，經比較新舊法規定，顯以舊條例較有利於行為
    人。本件被告既經原審於88年2 月7 日以88年度毒聲字第10
    73號裁定送觀察勒戒後，因有繼續施用毒品傾向，經原審於
    88年3 月5 日以88年度毒聲字第1881號裁定送強制戒治，於
    89年6 月20日強制戒治執行完畢，業如前述，自應適用對被
    告較有利之舊條例，始有「檢察官得聲請法院裁定免其刑之
    執行」之機會。
五、查海洛因屬毒品危害防制條例第2 條第2 項第1 款所規定之
    第一級毒品，核被告所為，係犯毒品危害防制條例第10條第
    1 項之施用第一級毒品罪。被告持有第一級毒品，復進而施
    用，其持有毒品之低度行為，應為施用第一級毒品之高度行
    為所吸收，不另論罪。原審因而適用毒品危害防制條例第10
    條第1 項、第18條第1 項前段、刑法第11條、第2 條第1 項
    但書、第38條第1 項第2 款之規定，並審酌被告前曾犯施用
    毒品，甫經觀察勒戒期滿並經不起訴處分，竟於短期內再為
    本件施用毒品犯行，顯見其不思悔改，自制力亦顯不佳；惟
    另考量被告於犯後即能坦承犯行，而其施用毒品行為於本質
    上係屬自我戕害行為，反社會性之程度應屬較低等一切情狀
    ，酌情量處有期徒刑7 月，以資懲儆。並認扣案海洛因1 包
    屬第一級毒品（淨重0.06公克，空包裝重0.31公克），爰依
    毒品危害防制條例第18條第1 項前段規定，併予宣告沒收銷
    燬之（其包裝因包覆該毒品，其上顯留有該毒品之殘渣，衡
    情自難與之剝離，當應整體視之為毒品，連同該包裝併予宣
    告沒收銷燬之）。至鑑驗耗用之第一級毒品海洛因既已滅失
    ，自毋庸宣告沒收銷燬。另扣案之注射針筒1 支、塑膠鏟子
    1 支，均為被告所有，均供施用第一級毒品海洛因所用之物
    ，業據被告供明在卷，惟無證據證明係專供施用毒品使用，
    故非屬毒品危害防制條例第18條第1 項前段規定之專供施用
    毒品之器具，另依刑法第38條第1 項第2 款規定，均併予宣
    告沒收。
六、公訴意旨雖認被告自不詳時間起至88年2 月6 日止，連續在
    不詳地點施用第一級毒品云云，惟公訴人已於原審當庭減縮
    犯罪事實為被告於88年2 月6 日下午6 時10分許回溯48小時
    內之某時，在高雄市○○區○○街（萬聖公廟）前施用第一
    級毒品海洛因，有原審94年7 月20日準備程序筆錄可憑，附
    此敘明。
七、併辦意旨（93年毒偵字第5797號）略以：被告於93年9 月28
    日15時許，在高雄縣林園鄉○○路○ 段某處游泳池旁施用海
    洛因1 次，於同年月29日9 時55分許，在高雄縣林園鄉○○
    路○ 段路旁，為警查獲，並扣得海洛因1 包（毛重0.3 公克
    ），因認有犯第用第1 級毒品罪，爰移請併案審理云云。經
    查被告於88年2 月6 日下午6 時10分許，因施用海洛因被警
    查獲之後，迄93年9 月29日15時許，再度為警查獲施用海洛
    因，其間均未曾再施用海洛因等情，已據被告於本院審理時
    供述明確。且被告於88年2 月6 日施用海洛因，為警查獲後
    ，曾經原審裁定送強制戒治，於89年6 月20日強制戒治執行
    完畢，已如前述。則被告於93年9 月28日再次施用海洛因，
    顯係另行起意，難認與本件有連續犯之裁判上一罪關係，無
    從併審理，應退回檢察官，另行偵辦，併此明。
據上論斷，應依刑事訴訟法第273 條之1 第1 項、第368 條，判
決如主文。
本案經檢察官林惠到庭執行職務。
中　　華　　民　　國　　94　　年　　10　　月　　20　　日
                  刑事第三庭    審判長法  官  周賢銳
                                      法  官  黃仁松
                                      法  官  謝宏宗
以上正本證明與原本無異。
如不服本判決應於收受本判決後10日內向本院提出上訴書狀，其
未敘述上訴理由者，並得於提起上訴後10日內向本院補提理由書
狀（均須按他造當事人之人數附繕本）「切勿逕送上級法院」。
中　　華　　民　　國　　94　　年　　10　　月　　24　　日
　　　　　　　　　　　　　　　　　　　書記官  熊惠津
附錄本判決論罪科刑法條：
毒品危害防制條例第10條第1項
施用第一級毒品者，處 6 月以上 5 年以下有期徒刑。
                                                      q
